臺灣臺中地方法院交通事件裁定　　　　100年度交聲字第680號
原處分機關　交通部公路總局臺中區監理所臺中市監理站
異　議　人
即受處分人　顏敏雄
上列異議人即受處分人因違反道路交通管理處罰條例案件，對於
交通部公路總局臺中區監理所臺中市監理站中華民國100年2月25
日所為之處分（裁監稽違字第裁61-GF0000000號），聲明異議，
本院裁定如下：
    主    文
異議駁回。
    理    由
一、原處分意旨略以：異議人即受處分人顏敏雄於民國100年1月
    21日15時30分許，騎乘車牌J5S－015號普通重型機車，行經
    臺中市○○路與大墩十一街口處，因「不依規定兩段式左轉
    」之違規，為臺中市政府警察局第四分局大墩派出所員警依
    法舉發。原處分機關交通部公路總局臺中區監理所臺中市監
    理站乃依違反道路交通管理處罰條例第48條第1項第2款、第
    63條第1項第1款等規定，於100年2月25日以裁監稽違字第裁
    61-GF0000000號裁決書處罰鍰新臺幣（下同）600 元，並記
    違規點數1點。
二、聲明異議意旨略以：當日異議人騎車時，前載有一大箱衣物
    ，途經大墩十一街確有停置於待轉區，並於該時整理快掉下
    之衣物，待燈號變換後始通過，卻遭兩員警攔停舉發不依標
    誌行駛，爰聲明異議等語。
三、按汽車駕駛人轉彎時，不依標誌、標線、號誌指示者，處60
    0元以上 1,800元以下罰鍰，並記違規點數1點，道路交通管
    理處罰條例第48條第1項第2款、第63條第1項第1款分別定有
    明文。次按機器腳踏車行駛至交岔路口，其轉彎，應依標誌
    或標線之規定行駛，道路交通安全規則第99條第 2項前段另
    有明文。又機慢車兩段式左轉標誌，係用以告示左轉汽缸總
    排氣量未滿 550立方公分機器腳踏車或慢車駕駛人應遵照號
    誌指示，在號誌顯示允許直行時先行駛至右前方路口之左轉
    待轉區等待左轉，俟該方向號誌顯示允許直行後，再行續駛
    ，以兩段方式完成左轉；且該標誌設於實施機慢車兩段式左
    轉路口附近顯明之處，並配合劃設機慢車左轉待轉區○○○
    道路交通標誌標線號誌設置規則第65條第1項亦規定甚明。
四、經查：
  (一)異議人於100年1月21日15時30分許，騎乘車牌J5S－015號
      重型機車，沿臺中市○○路行駛，行經臺中市○○路與大
      墩十一街口處，因「不依規定兩段式左轉」之違規行為，
      經臺中市警察局第四分局大墩派出所員警依違反道路交通
      管理處罰條例第48條第1項第2款規定當場舉發，原處分機
      關乃於100年 2月25日依道路交通管理處罰條例第48條第1
      項第2款、第63條第1項第1款等規定，裁處異議人罰鍰600
      元，並記違規點數 1點等情，有臺中市警察局中市警交字
      第 GF0000000號舉發違反道路交通管理事件通知單、交通
      部公路總局臺中區監理所臺中市監理站裁監稽違字第裁61
      -GF0000000號裁決書在卷可稽。
  (二)異議人雖否認有未依兩段式左轉之違規行為，並以前揭情
      詞置辯。惟異議人騎乘上開重型機車，於前揭時間、地點
      轉彎時，不依標誌、標線規定而未有兩段式左轉行駛之違
      規事實，業據證人即本件舉發警員陳信安於本院調查時具
      結證稱：「（問：100年1月21日在何處任職？）第四分局
      大墩派出所，現在已經調到烏日分局犁份派出所」「〔（
      提示卷附違反道路交通管理事件通知單）問：本件是否由
      你舉發？〕是」「（問：舉發經過為何？）當天我與另外
      一名同事林志儒在文心路與大墩十一街口執行定點交通稽
      查勤務，當時我們值勤所站的位置在大墩十一街往東方向
      ，當時左轉燈亮，有自用小客車左轉，受處分人沒有騎到
      待轉區停車，就直接跟著自小客車左轉過來，所以我當場
      就將受處分人攔下來」「（問：有無影像資料可以佐證？
      ）可以提供監視器翻拍照片（庭提附卷），當時我有下載
      監視器的影像資料但現在已經被移除了，所以無法提供。
      受處分人就是照片上穿著灰色夾克頭戴安全帽的那輛機車
      ，當時有將影像內容播放給受處分人看過。編號03就是機
      車待轉區，受處分人並沒有停在那個地方，就直接左轉」
      「（問：受處分人從文心路開始左轉，進入大墩十一街，
      整個過程你是否都有看到？）是，因為我距離路口只有10
      公尺，所以整個路口車輛行進情形我都有看得很清楚」「
      （問：當時有無特殊大型的車輛擋住你的視線？）沒有，
      當時左轉的車輛都是自小客車」「（問：之前是否認識受
      處分人？）不認識」「（問：與受處分人之前有無恩怨關
      係？取締過程有無發生爭執？）都沒有」「（受處分人問
      ：如果我違規左轉，為何另外一名在前面的員警不攔我下
      來？）我和另外一名員警是平行的，我是站在比較路中間
      ，另外一名員警是站在路邊邊線」「（受處分人問：當時
      有無拿指揮棒？）我當時沒有拿指揮棒，是用手勢攔下。
      指揮棒是另外一名同事拿的，當時他正在處理先前攔下另
      一名違規車輛的告發資料，所以沒有看到受處分人違規的
      情形」「（問：在何處看到受處分人行進的路線？）我是
      在受處分人還在文心路上還沒有進入大墩十一街口時，我
      就已經看到受處分人的機車，當時受處分人是停在文心路
      的待轉區上，左轉燈亮，他就跟著左轉，並沒有停在大墩
      十一街的待轉區等候綠燈再直行（當庭以紅筆繪製於受處
      分人所繪製之行進圖上）」「〔（提示受處分人所繪製的
      地方）問：當時受處分人是停在哪裡？〕受處分人並沒有
      停在大墩十一街的待轉區，是停在文心路的待轉區，他就
      直接左轉過來」等語甚詳（見本院卷第17至19頁），並提
      出監視器翻拍照片4張在卷可證（見本院卷第21．22頁)。
      查上開證人之證詞已詳細描述本件舉發違規過程，並無不
      合理之處，復佐以證人所提出當時之監視器翻拍照片，其
      中編號03即15時28分55秒，文心路之車輛已左轉或迴轉，
      但在大墩十一街往惠文路方向之機車待轉區，未見異議人
      之機車；編號01即15時29分05秒，被告騎乘機車已行駛在
      大墩十一街；編號02即15時29分08秒，被告騎乘機車為警
      攔查，則異議人所騎乘之機車在文心路之直行號誌已轉為
      紅燈而左轉號誌轉為綠燈後，尚未駛入大墩十一街往惠文
      路方向之機車待轉區，其竟能於10秒後即行駛在大墩十一
      街，顯見異議人確未依兩段方式完成左轉，即逕由文心路
      直接左轉至大墩十一街，當有轉彎時，不依標誌、標線、
      號誌指示之違規行為，洵堪認定。
  (三)異議人於本院對編號03照片即機車待轉區未有其所騎乘之
      機車乙節，雖辯稱：因大墩十一街之機車待轉區已停滿車
      子，其只能停在待轉區的旁邊云云，惟依編號03照片所示
      ，該機車待轉區僅有一輛紅色機車，待轉區與反方向行駛
      之紅色自小客車間，亦無任何機車，則異議人所辯，顯與
      事實不符。又異議人質疑另一位在前之員警為何未將其攔
      查云云，此經證人陳信安證述：我和另位員警（指林志儒
      ）是平行的，我是站在比較路中間，另外一位員警站在路
      邊邊線，當時他正在處理先前攔下另一名違規車輛的告發
      資料，所以沒有看到異議人違規的情形等語，並有編號01
      、02照片及臺中市政府警察局第四分局100年6月21日中市
      警四分交字第1000017313號函送警員林志儒填製於100年1
      月21日15時13分另件違規之舉發違反道路交通管理事件通
      知單在卷可憑，足見證人陳信安之證言確屬真實可信，異
      議人所辯不足為其有利之認定。
  (四)綜上所述，異議人於前揭時、地，騎乘普通重型機車，有
      未依兩段式左轉彎之違規行為，業經證實如上，則原處分
      機關依道路交通管理處罰條例第48條第1項第2款、第63條
      第1項等規定，裁處罰鍰 600元，並記違規點數1點，核無
      違誤。異議人以前揭事由聲明異議，為無理由，應予駁回
      。
五、據上論斷，應依道路交通管理處罰條例第87條第 2項，道路
    交通事件處理辦法第18條，裁定如主文。
中    華    民    國   100    年    7     月    1     日
                  交通法庭  法  官  張恩賜
以上正本證明與原本無異。
如不服本裁定，得於收受送達後 5日內向本院提出抗告書狀（應
附繕本）。
                            書記官  黃舜民
中    華    民    國   100    年    7     月    1     日